臺灣高雄地方法院刑事判決　　　　　　　 96年度易字第665號
公　訴　人　臺灣高雄地方法院檢察署檢察官
被　　　告　甲○○
選任辯護人　王叡齡律師
　　　　　　陳建誌律師
　　　　　　黃見志律師
上列被告因詐欺案件，經檢察官聲請簡易判決處刑（95年度偵字
第28870 號），本院高雄簡易庭認不應以簡易判決處刑，改依通
常訴訟程序審理，判決如下：
    主  文
甲○○犯幫助詐欺取財罪，處拘役參拾日，如易科罰金，以新臺
幣壹仟元折算壹日。
    事  實
一、甲○○明知金融機構帳戶係個人理財之重要工具，為個人財
    產、信用之重要表徵，如交予他人使用，有供作財產犯罪用
    途之可能，竟仍以縱他人利用其提供之帳戶持以詐欺取財及
    掩飾犯罪所得財物，亦不違背其本意之不確定幫助詐欺取財
    故意，於民國95年7 、8 月間某日，將其所有中華郵政股份
    有限公司高雄市新興郵局帳戶（局號0000000 、帳號000000
    0） 之存摺、提款卡及密碼等物交予其同居人陳福興（未經
    公訴人提起公訴）任其使用，陳福興即將上開帳戶存摺、提
    款卡及密碼以新台幣（下同）5000元之代價售予真實姓名年
    籍不詳之綽號「阿華」之成年男子使用。嗣該「阿華」之男
    子與其他姓名年籍不詳之成年人共同基於意圖為自己不法所
    有之犯意，於95年8 月9 日由自稱「陳安琪」之女子撥打電
    話予乙○○，並以佯稱其抽中精品公司三獎、獎金120 萬元
    之方式，要其匯款1 萬元做為海外保障後才能領獎金云云，
    致乙○○不疑有他而陷於錯誤，並於同日11時14分許。至高
    雄市○○○路177 號高雄市新興郵局匯款計1 萬元至甲○○
    所有之上開郵局帳戶內。得手後，該詐欺集團成員隨即於同
    日將詐騙所得款項，自上開帳戶中跨行提領得逞。嗣因乙○
    ○匯款後發覺受騙報警處理，經警循線追查，始知悉上情。
二、案經高雄市政府警察局新興分局移送台灣高雄地方法院檢察
    署檢察官偵查後聲請簡易判決處刑，本院認不宜以簡易判決
    處刑，改依通常程序審理判決。
    理  由
壹、程序部分
一、按被告以外之人於審判外之陳述，經當事人於審判程序同意
    作為證據，法院審酌該言詞陳述或書面陳述作成時之情況，
    認為適當者，亦得為證據；又當事人、代理人或辯護人於法
    院調查證據時，知有第159 條第1 項不得為證據之情形，而
    未於言詞辯論終結前聲明異議者，視為有前項之同意，刑事
    訴訟法第159 條之5 定有明文。
二、關於乙○○於警詢中之陳述、郵政國內匯款執據、郵局立帳
    申請書、郵局客戶基本資料、郵局交易清單等證據，被告甲
    ○○、辯護人及檢察官於本案言詞辯論終結前均未曾就此聲
    明異議，且本院審酌上開證據作成時之狀況認為適當，依刑
    事訴訟法第159 條之5 第2 項之規定，認為係傳聞法則之例
    外，均具有證據能力。
貳、實體部分：
一、訊據被告固坦承上開郵局帳戶為其所有，惟矢口否認有何幫
    助詐欺犯行，辯稱：該存摺是被陳福興拿走的，但是陳福興
    沒有告訴伊此事，伊以為上開郵局存摺遺失，而於95年8 月
    間申報遺失，直至96年1 月陳福興才告知其取走存摺一事云
    云。經查：
  (一)乙○○於95年8 月9 日接獲自稱係「陳安琪」女子之國際來
    電佯稱其抽中精品公司三獎、獎金120 萬元，需先匯1 萬元
    做海外保障後才能領獎金，致乙○○不疑有他而陷於錯誤，
    並於當日依指示匯款1 萬元至被告所有之上開帳戶內，而上
    開匯入款項亦隨即於同日遭人領取一空之事實，業據證人即
    乙○○於警詢中指述明確，並有乙○○提出之郵政國內匯款
    執據1 紙在卷可稽，復有郵局立帳申請書、郵局客戶基本資
    料、郵局交易清單等附卷足據，足見乙○○遭詐騙而匯款1
    萬元至被告所有之上開帳戶內一節，應屬實情，亦足徵被告
    所有之上開帳戶確已遭前揭詐騙集團用以當作詐騙乙○○所
    得之匯款帳戶等情甚為明確。
  (二)被告雖以上開情詞置辯，惟證人陳福興於本院審理中具結證
    稱：「（你是否有拿走被告新興郵局的存摺？）有，95年7
    月份的時候，因為朋友欠我錢，因為我的信用不佳，往來的
    帳戶都已經被凍結，我就跟被告說因為朋友要還我錢，請她
    把郵局的存摺、印章及提款卡交給我，剛開始被告不願意，
    後來我拜託她，她才交給我，當天我就與朋友聯絡，但是因
    為當天發生了一些事情，所以朋友也沒有將錢匯到上開帳戶
    ，我就將被告的存摺賣給別人」、「（何時、何地將被告的
    上開帳戶賣給何人？）我是看到報紙上有刊登廣告，因為我
    缺錢，就打電話去問，之後我就與對方「阿華」（年約30
    歲的男子）約在高雄市左營區，我把被告的郵局存摺、提款
    卡、印章及密碼交給阿華，他則拿了5 千元給我，之前因為
    我與被告一起去領過錢，所以我知道她提款卡的密碼，我賣
    帳戶的時間應該是95年7 月底8 月初，我回家之後告訴被告
    說我把存摺撕掉了」、「（你是否有告訴被告說你將存摺賣
    給阿華？）沒有，我只有跟被告說因為與朋友發生了一起事
    情，所以我把存摺撕掉了，而被告問我說那以後怎麼辦，我
    說沒有關係反正你的郵局帳戶內也沒有什麼錢了」等語（附
    於本院96年度簡字第73號卷第40-41 頁）。是依證人陳福興
    上開證詞，被告郵局存摺等物係被告親自交予伊。被告雖辯
    稱陳福興就此部分說謊，然觀諸陳福興與被告係未婚夫妻，
    關係密切，且陳福興並業已自承係其出售該帳戶，是斷無就
    該郵局存摺之來源，故意扯謊牽連被告入罪之理，是被告辯
    稱伊不知道陳福興取走伊之上開郵局存摺等物云云，應不實
    在。
  (三)再者，被告於96年1 月24日本院審理時供稱：「我平常沒有
    在使用這個存摺，大概是去年8 月份，我在找這本存摺，發
    現這本存摺不見了」云云（附於本院96年度簡字第73號卷第
    27頁），核與證人陳福興證稱「（被告平常是否有在使用郵
    局的存摺？）沒有，因為我在跟被告要存摺的時候，就有問
    被告說那1 個存摺比較不常使用，被告就跟我說是郵局的，
    所以我才跟她拿郵局的存摺」等語相符（附於本院96年度簡
    字第73號卷第41頁）。衡情，被告既然不常使用上開郵局存
    摺，則為何被告恰巧於95年8 月14日（即詐欺集團詐取乙○
    ○款項得手後約數日）即因尋找該存摺未果，而以電話辦理
    掛失？被告上開辯解，顯與常情有違。
  (四)又被告自承於95年7 月17日曾應陳福興之請，而申辦語音服
    務系統一事，則被告當時即應知陳福興有使用被告郵局帳戶
    之需要。衡情，被告坦承不常使用上開郵局帳戶，若其未有
    同意將上開郵局存摺等物交予陳福興使用之意，為何被告要
    多此一舉答應陳福興之要求，至郵局申辦語音服務系統？佐
    以被告於96年3 月13日本院審理時供稱：「因為陳福興有很
    多的帳戶，如果我借他我不知道他會不會做什麼壞事」、「
    （之前是否有把郵局及高雄銀行的存摺借給陳福興？）我從
    來沒有借給他，但是他自己會偷拿我高雄銀行的存摺去領錢
    ，之後我發現他就說他有去偷領，我很生氣」等語（附於本
    院96年度易字第665 號卷第24頁），可徵被告明知陳福興素
    行不良，倘將帳戶交由任其使用，恐有不法情事發生，然被
    告非但未克盡保管帳戶之責，仍將上開郵局存摺等物交付陳
    福興，縱容陳福興使用上開郵局帳戶，則被告辯稱其不知情
    ，實難採信，被告行為自難認無容任特定人或不特定人，任
    意使用其上開帳戶之幫助詐欺未必故意。
  (五)金融存款帳戶，攸關存戶個人財產權益之保障，專屬性甚高
    ，衡諸常理，縱有交付個人帳戶予他人使用之特殊情形，亦
    必會先行瞭解他人使用帳戶之目的始行提供，參以坊間報章
    雜誌及其他新聞媒體，對於以簡訊通知中獎、刮刮樂、假退
    稅真詐財或其他類似之不法犯罪集團，經常利用大量收購之
    他人存款帳戶，以隱匿其等詐欺取財犯罪之不法行徑，規避
    執法人員之查緝，並掩飾、確保因自己犯罪所得之財物，類
    此在社會上層出不窮之案件，亦多所報導及再三披露，是避
    免此等專屬性甚高之物品被不明人士利用為與財產有關之犯
    罪工具，亦應為一般生活認知所應有之認識。且被告對於陳
    福興取得金融機構帳戶之目的，有可能供作詐欺取財或其他
    不法使用，自應有所預見，竟仍默許同意將其開立之金融機
    構帳戶之存摺、提款卡及密碼提供予他人使用，縱無證據證
    明被告明知他人之犯罪態樣（按有可能係供詐欺、或擄車勒
    贖之用），然就他人嗣後將被告提供之上開郵局帳戶供作詐
    欺取財之用，並藉以方便取得贓款及掩飾其詐欺犯行不易遭
    人查緝，顯不違反被告之本意，被告自有幫助他人詐欺取財
    之未必故意。綜上所述，本案事證已臻明確，被告所辯均不
    足採信，被告上揭幫助詐欺取財犯行，洵堪認定，應予依法
    論科。
二、按刑法上之幫助犯，係對於犯罪與正犯有共同之認識，而以
    幫助之意思，對於正犯資以助力，而未參與實施犯罪之行為
    者而言（最高法院75年度台上字第1509號、84年度台上字第
    5998號、88年度台上字第1270號判決意旨參照）；是以，如
    未參與實施犯罪構成要件之行為，且係出於幫助之意思提供
    助力，即屬幫助犯，而非共同正犯。本案被告將所有之郵局
    帳戶存摺、提款卡及密碼，提供他人以詐術使被害人乙○○
    陷於錯誤，而匯款至被告所提供之金融機構帳戶內，其單純
    提供金融機構帳戶存摺、提款卡及密碼之行為，尚不能與向
    被害人施以詐術之行為等同視之，且亦無證據證明被告有何
    參與詐欺取財犯行之構成要件行為，是被告以前揭提供郵局
    帳戶存摺、提款卡及密碼之行為，對於上開詐欺集團遂行之
    詐欺犯行資以助力，參諸前述說明，自應論以幫助犯，而非
    共同正犯。
三、核被告所為，係犯刑法第30條第1 項前段、同法第339 條第
    1 項之幫助詐欺取財罪，依刑法第30條第2 項之規定，減輕
    其刑。爰審酌被告本身雖未實際參與詐欺取財犯行，但其提
    供帳戶供不法犯罪集團使用，致被害人遭騙受損，不僅造成
    執法機關不易查緝犯罪行為人，嚴重危害社會治安，助長社
    會犯罪風氣，更造成被害人求償上之困難，惟參酌被告年輕
    識淺，社會歷鍊短薄，及犯後態度、犯罪動機、目的、品行
    、家庭、經濟及健康等一切情狀，量處如主文所示之刑，並
    諭知以1000元折算1 日為易科罰金之折算標準，以資懲儆。
    至被告所交付之前開郵局帳戶存摺、提款卡及密碼等物，雖
    係被告幫助犯罪所用之物，惟並未扣案，且經出售交付他人
    ，已非被告所有之物，爰不另為沒收宣告，附此敘明。
據上論斷，應依刑事訴訟法第452 條、第299 條第1 項前段，刑
法第30條、第339 條第1 項、第41條第1 項前段、刑法施行法第
1條之1 ，判決如主文。
本案經檢察官劉慕珊到庭執行職務。
中　　華　　民　　國　　96　　年　　3 　　月　　27　　日
                  刑事第七庭  審判長法　官  李淑惠
                                    法　官  蔡川富
                                    法  官  張茹棻
以上正本證明與原本無異。
如不服本判決，應於判決送達後10日內，向本院提出上訴狀。
中　　華　　民　　國　　96　　年　　3 　　月　　27　　日
                                    書記官  陳惠玲
附錄本案論罪科刑法條：
意圖為自己或第3人不法之所有，以詐術使人將本人或第3人之物
交付者，處5 年以下有期徒刑、拘役或科或併科1,000 元以下罰
金。
